【裁判字號】    90,再國,1
【裁判日期】    901123
【裁判案由】    國家賠償等
【裁判全文】
臺灣高等法院臺中分院民事裁定                  九十年度再國字第一號
      再審聲請人
      即  抗告人    甲○○
                    乙○○○
      相  對  人    台中縣政府
      法定代理人    廖永來
      相  對  人    台灣省政府
      法定代理人    張博雅
右當事人間國家賠償等事件，聲請人對於中華民國九十年一月三十一日本院九十年度
抗國字第一號確定判決，聲請再審，本院裁定如左：
      主      文
聲請駁回。
聲請訴訟費用由聲請人負擔。
      理      由
一、本件再審聲請意旨略以：聲請人與相對人因國家賠償與變更登記等事件，聲請訴
    訟救助，聲請人不服臺灣臺中地方法院民國八十九年六月二十二日所為八十九年
    度救字第十一號民事裁定駁回而依法向鈞院民事庭提起抗告，惟鈞院以八十九年
    度抗字第一二二七號民事裁定駁回，而鈞院上開裁定與鈞院九十年一月三十一日
    所為九十年度抗國字第一號民事裁定均屬同一承審法官所為，為此，聲請人不服
    同一事件承審法官理應自行迴避，竟濫用職權，利用受理九十年度抗國字第一號
    行使職務之機會，於裁定理由認定：「．．．抗告論旨所稱其對於本院八十九年
    度抗字第一二二七號裁定聲請再審，並接獲檢察官開庭傳票通知云云，惟其所言
    縱為屬實，要與本件無關．．．」等語為由而侵害聲請人之權益，並引用民事訴
    訟法第四百九十二條第一項、第九十五條、第七十八條等規定裁定駁回，純係承
    審法官違背其職務，拒不自行迴避而違反民事訴訟法第四百九十六條第一項第四
    款明文規定所為不法之行為所致，其認事用法不當已明，爰依法聲請再審，賜將
    原裁定廢棄，另裁定依民事訴訟法第一百零七條規定准予訴訟救助云云。
二、按裁定已經確定，而有第四百九十六條第一項或第四百九十七條之情形者，得準
    用再審之規定，聲請再審，而再審程序，除有特別規定外，準用關於各該審級訴
    訟程序之規定，觀諸民事訴訟法第五百零七條、第五百零五條之規定即明。經查
    聲請人主張其因與相對人間國家賠償與變更登記等事件，聲請訴訟救助，因不服
    原法院駁回之裁定而提起抗告，即本院八十九年度抗字第一二二七號訴訟救助事
    件，與本院九十年度抗國字第一號國家賠償等事件，其承審法官均屬同一人乙節
    ，固有聲請人提出之各該裁定影本在卷可憑，並有本院依職權調閱臺灣臺中地方
    法院八十九年度國字第七號國家賠償等民事案卷全卷可稽而堪信為真實，然該二
    事件由同一法官承審，與民事訴訟法第三十二條各款所列法官應自行迴避之事由
    ，並不相當，此觀諸民事訴訟法第三十二條之規定即明，從而聲請人主張有同法
    第四百九十六條第一項第四款規定，應迴避之法官而參與裁判之再審事由，並據
    之聲請再審，自無理由，應予駁回。
三、據上論結，應依民事訴訟法第五百零七條、第五百零五條、第二百二十條、第九
    十五條、第七十八條，裁定如主文。
中      華      民      國    九十      年     十一     月    二十三    日
~B1民事第一庭審判長法  官  林陳松
~B2                法  官  王重吉
~B3                法  官  李寶堂
右為正本係照原本作成。
不得抗告。
~B                書記官  廖次芬
中      華      民      國    九十      年     十一     月    二十六    日
                                                                        Ｈ


司法院資訊處製作；財團法人民間司法改革基金會備份。
